【裁判字號】    97,上易,54
【裁判日期】    970430
【裁判案由】    損害賠償
【裁判全文】
臺灣高等法院高雄分院民事判決          97年度上易字第54號
上  訴  人  乙○○
被  上訴人  甲○○
上列當事人間請求損害賠償事件，上訴人對於中華民國96年12月
25日臺灣屏東地方法院96年度訴字第465 號第一審判決提起上訴
，本院於97年4 月23日言詞辯論終結，判決如下：
    主  文
上訴駁回。
第二審訴訟費用由上訴人負擔。
    事實及理由
一、被上訴人起訴主張：兩造為兄弟，上訴人於民國96年4 月5
    日21時40分許，在屏東縣里港鄉○○路○ 段248 號2 樓房間
    欲睡覺休息時，因被上訴人就讀空中大學之書籍放在上開房
    間內，被上訴人敲門要求上訴人開門讓其拿書，上訴人開門
    時心生不悅，兩造乃發生爭執。詎上訴人竟基於傷害故意出
    手毆打被上訴人，致被上訴人受有頭部外傷，顏面血腫8 
    3 公分，左拇指挫傷，左眼球挫傷等傷害。被上訴人因此支
    出醫藥費新台幣（下同）800 元，並因之受有精神上損害，
    精神不振難以入眠。為此依侵權行為之法律關係提起本件訴
    訟。聲明求為判決：(一)上訴人應給付被上訴人100 萬元（即
    醫藥費部分800 元，精神慰撫金部分99萬9,200 元）及自起
    訴狀繕本送達翌日（96年7 月24日）起至清償日止，按週年
    利率百分之五計算之利息。(二)訴訟費用由上訴人負擔(三)願供
    擔保，請准宣告假執行。
二、上訴人則以：上訴人雖有於前揭時地出手毆打被上訴人成傷
    ，被上訴人且因之支出醫藥費800 元，但被上訴人本即有失
    眠症狀，此與上訴人無關。被上訴人請求非財產上損害賠償
    數額過高，請予酌減；且兩造係互毆，被上訴人亦有過失，
    不應請求賠償等語，資為抗辯，並答辯聲明：(一)被上訴人之
    訴駁回。(二)訴訟費用由被上訴人負擔。
三、本件原審對被上訴人之請求判決：(一)上訴人應給付被上訴人
    5 萬800 元，及自96年7 月24日起至清償日止，按週年利率
    百分之五計算之利息。(二)被上訴人其餘之訴駁回。(三)訴訟費
    用由上訴人負擔20分之1 ，餘由被上訴人負擔，(四)本判決第
    1 項得假執行。(五)被上訴人其餘假執行之聲請駁回。上訴人
    就其敗訴部分聲明不服，上訴聲明求為判決：(一)原判決命上
    訴人給付部分及該部分假執行之宣告均廢棄。(二)上開廢棄部
    被上訴人分在第一審之訴及假執行之聲請均駁回。(三)第一、
    二審訴訟費用由被上訴人負擔，被上訴人則答辯聲明：上訴
    駁回。
四、兩造不爭執之事項如下，並有屏安醫院診斷證明書、醫療費
    用收據、原法院96年度簡字第1057號刑事簡易判決附卷可稽
    ，堪予採信：
  (一)兩造為兄弟，上訴人於96年4 月5 日21時40分許，在屏東縣
    里港鄉○○路○ 段248 號2 樓房間欲睡覺休息時，因被上訴
    人就讀空中大學之書籍放在上開房間內，被上訴人要求上訴
    人開門讓其拿書，兩造乃發生爭執，上訴人出手毆打被上訴
    人，致被上訴人受有頭部外傷，顏面血腫8 3 公分，左拇
    指挫傷，左眼球挫傷等傷害。
  (二)被上訴人因本件受傷支出之醫藥費為800元。
  (三)上訴人本件傷害案件，經原法院以96年度簡字第1057號刑事
    判決判處拘役30日，減為拘役15日，准予易科罰金確定。
五、兩造爭執之事項為被上訴人因本件侵權行為，得向上訴人請
    求賠償之金額為何？經查：
    按故意或過失不法侵害他人之權利者，負損害賠償責任。又
    不法侵害他人之身體、健康、名譽、自由、信用、隱私、貞
    操、或不法侵害其他人格法益而情節重大者，被害人雖非財
    產上之損害，亦得請求賠償相當之金額。民法第184 條第1
    項前段、第195 條第1 項分別定有明文。本件上訴人於前揭
    時地出手毆打被上訴人，致被上訴人受有頭部外傷，顏面血
    腫8 3 公分，左拇指挫傷，左眼球挫傷之傷害等事實，已
    如前述，則被上訴人依前揭規定，請求上訴人賠償其所受之
    損害，即屬有據，應予准許，茲就被上訴人請求之項目，逐
    一審酌如下：
  (一)醫藥費部分：被上訴人主張其因遭上訴人毆傷，共支出醫藥
    費800 元，已據其提出屏安醫院及寶建醫院出具之醫療費用
    收據共7 張為證，且為上訴人所不爭執，自堪信為真實，從
    而被上訴人訴請上訴人賠償醫藥費800 元即為有理由，應予
    准許。
  (二)精神慰撫金部分：次按慰撫金之多寡，應斟酌雙方之身分、
    地位、資力與加害之程度及其他各種情形核定相當之數額。
    其金額是否相當，自應依實際加害情形與被害人所受之痛苦
    及雙方之身分、地位、經濟狀況等關係決定之（最高法院85
    年度台上字第460 號判決要旨參照）。經查被上訴人為高中
    畢業，現就讀空中大學3 年級。從事資源回收，每月收入約
    2 萬元，於95年度僅有台灣郵政股份有限公司利息所得3,68
    2 元；上訴人亦係高中畢業，從事保全工作，月薪約2 萬6,
    000 元，95年度有股利及薪資所得合計為29萬6,805 元，名
    下有基隆市中山區房屋1 棟及基隆市○○區○○段土地3 筆
    ；屏東縣里港鄉房屋1 棟及屏東縣里港鄉○○段土地2 筆、
    聯華電子股份有限公司投資1 筆、財產總值為123 萬84元等
    情，業據兩造陳述屬實，並有稅務電子閘門財產所得調件明
    細表2 份在卷可憑（見本院卷第35頁至第37頁）。本院爰審
    酌本件為家庭暴力事件，被上訴人為上訴人之兄，上訴人僅
    因細故即出手毆打被上訴人成傷及兩造之身分、地位、經濟
    關係等一切情狀，認被上訴人請求上訴人賠償之精神慰撫金
    以5 萬元為適當，逾此部分之請求即屬無理由，不應准許。
    被上訴人主張其因上訴人之毆打，造成失眠等問題云云，未
    舉證以實其說，核無足採。又人雖另辯：本件因係雙方互毆
    ，依民法第217 條過失相抵之規定，被上訴人不可請求賠償
    云云。然此為被上訴人所否認，且查雙方互毆乃雙方互為侵
    權行為，與雙方行為為損害之共同原因者有別，無民法第21
    7 條過失相抵原則之適用（最高法院68年台上字第967 號判
    例參照）是縱上訴人主張本件係雙方互毆等情為真實，亦無
    過失相抵原則之適用。上訴人此部分之抗辯亦無足採。
六、綜上所述，原法院因認被上訴人依侵權行為損害賠償之法律
    關係，請求上訴人賠償其損害5 萬800 （即醫藥費800 元+
    精神慰撫50,000元=50,800 元）及自起訴狀繕本送達翌日（
    即96年7 月24日）起至清償日止，按週年利率百分之五計算
    之利息，為有理由，而就此部分為被上訴人勝訴之判決，並
    以此命上訴人給付之金額未逾50萬元，依民事訴訟法第389
    條第1 項第5 款規定，併依職權宣告假執行，經核尚無不合
    。上訴意旨指摘原判決不當，求予廢棄改判，即為無理由，
    應予駁回。
七、據上論結，本件上訴為無理由，依民事訴訟法第449 條第1
    項、第78條，判決如主文。
中    華    民    國    97    年    4     月  30     日
                            民事第三庭
                                審判長法官  張國彬
                                法      官  鄭月霞
                                法      官  吳登輝
以上正本證明與原本無異。
本件判決不得上訴。
中    華    民    國    97    年    5     月   1     日
                                書  記  官  張明賢
                                                     Ｆ


司法院資訊處製作；財團法人民間司法改革基金會備份。
